臺灣臺南地方法院民事判決　　　　　　　100年度訴字第720號
原　　　告　楊聖銓
訴訟代理人　楊李鈺妮
被　　　告　楊士昌
上列當事人間因被告妨害名譽案件，原告提起刑事附帶民事訴訟
請求侵權行為損害賠償，由本院刑事庭裁定（100年度簡上附民
字第4號）移送前來，經本院於民國100年7月15日言詞辯論終結
，判決如下：
    主  文
被告應給付原告新臺幣陸仟元，及自民國一百年二月九日起至清
償日止，按年息百分之五計算之利息。
原告其餘之訴駁回。
訴訟費用由被告負擔十分之九，餘由原告負擔。
本判決原告勝訴部分得假執行。但被告如以新臺幣陸仟元為原告
預供擔保後，得免為假執行。
原告其餘假執行之聲請駁回。
    事實及理由
一、原告起訴主張：被告意圖散布於眾，於民國98年4月3日在臺
    南縣大內鄉祭祀公業楊立派下大會開會通知書上書寫祭祀公
    業派下員即原告簽賭六合彩未付款等不實事項，並將通知散
    布於該祭祀公業所有派下員及臺南縣警察局、大內鄉公所、
    臺南縣政府，被告所散布之上開「原告簽賭六合彩未付款」
    之不實事實，客觀上足以使原告在社會上之評價受到貶損及
    名譽權受有不法之侵害，並致原告所經營之製造麵條生意
    大受影響，損失難以估計，爰依民法第184條第1項、第195
    條規定，以名譽權受損害請求被告賠償非財產上損害新臺幣
    （下同）100萬元。並聲明：被告應給付原告100萬元及自訴
    狀送達之翌日起至給付日止，按年息百分之5計算之利息。
    前項判決，願供擔保宣告假執行。
二、被告則抗辯以：
（一）原告與楊子成、楊武祥（歿）為兄弟，楊吳金梅為楊武祥
      配偶。楊武祥92年1月23日死亡迄今8年，即8年前被告根
      本不認識楊子成、楊武祥、楊聖銓，不可能知悉簽賭六合
      彩一事，係楊吳金梅向被告稱原告與楊子成、楊武祥曾合
      資購買六合彩，原告將彩金獨吞。被告為楊立祭祀公業管
      理人，欲將前情提出，並由派下員於派下員大會決議是否
      將原告之派下權平均分配予楊子成、楊武祥之繼承人，以
      代彩金之交付，故將上開欲決議之事項及事由載明於通知
      。楊立祭祀公業固於祭祀公業條例施行前業已存在，然決
      議事項涉及派下員楊聖銓之權利義務，故被告依祭祀公業
      條例通知副知主管機關臺南縣政府、大內鄉公所，及副知
      新化警察分局請其到場維持秩序，且被告將通知寄送全體
      派下員、臺南縣政府、大內鄉公所及新化警察分局時，均
      以信封彌封，無予不特定人觀看通知內容之故意或意圖。
      被告主觀上並無侵害原告名譽權之故意。縱認被告主觀上
      有侵害原告名譽權之故意，惟被告係依法行使召集權並均
      將通知彌封，使不特定人無知悉內容之可能，是否符合情
      節重大之要件，尚須推求，原告之請求顯無理由。
（二）原告於鈞院99年簡上字第401號妨害名譽案件100年2月9日
      審理時稱「（審判長問：你是否有要告訴被告說你簽賭六
      合彩的事情？）沒有，我並不在意這件事情。」、「（受
      命法官問：是否知道有某次開會通知上面記載你有簽賭六
      合彩這件事？）我不知道。（楊聖銓之妻楊李鈺妮於旁聽
      席插話：是我要告的，你不知道）。證人後改稱：是我太
      太說要告的沒錯。」、「（受命法官問：楊李鈺妮告楊士
      昌於「大內鄉祭祀公業楊立第四次派下員大會開會通知」
      亂寫你簽六合彩未付款的事情，你是否知道？）我太太要
      告的時候有告訴我這件事情。」、「（受命法官問：你剛
      剛說是楊子成100年1月5日來本院作證之後才告訴你這件
      事情，又說楊李鈺妮提告的時候就有告訴你，你到底是何
      時知道這件事情？）是楊子成有告訴我楊士昌告他有關簽
      賭六合彩的事情」等語，可知被告就通知載有被告簽六合
      彩未付款一事或不知情、或究竟係楊子成、楊李鈺妮告知
      亦交待不清、或知情後不在意，被告是否覺得名譽受有損
      害尚屬可議。且原告斯時居住高雄市鳳山區，製造麵條販
      賣，其知悉通知載有伊簽六合彩未付款一事係因楊世安將
      通知轉交予楊李鈺妮，非被告將原告簽六合彩未付款一事
      散布於其住所附近鄰居知悉，是原告經營生意受影響顯與
      被告無關，僅為原告空言指摘。
（三）並聲明：請求駁回原告之訴及其假執行之聲請。如受不利
      之判決，願提供擔保請准宣告免為假執行。
三、兩造不爭執之事實：
（一）依本院99年度簡上字第401號刑事判決事實欄記載：被告
      於98年4月3日，在「大內鄉祭祀公業楊立第四次派下員大
      會開會通知」中為文指摘該祭祀公業派下員「楊聖銓簽六
      合彩未付款」等不實事項，並將該通知散布於該祭祀公業
      所有派下員、臺南縣政府、大內鄉公所、臺南縣警察局新
      化分局，以此方式毀損楊聖銓之名譽，嗣經原告楊聖銓之
      配偶楊李鈺妮訴由臺灣臺南地方法院檢察署檢察官偵查後
      聲請簡易判決處刑，經本院以99年度簡上字第401號刑事
      判決認被告犯散布文字誹謗罪，判處拘役40日，如易科罰
      金，以1,000元折算一日確定在案。
（二）本件原告係以本院前揭刑事判決所認定之犯罪事實，以原
      告名譽權受損害請求被告損害賠償。
四、兩造爭執之爭點：
（一）被告是否有原告所主張刑事判決書所認定犯罪事實之行為
      ？
（二）原告依民法第184條第1項前段、第195條規定，請求非財
      產之損害賠償是否有據？若屬有據，則以若干為允當？
五、本院得心證之理由：
（一）原告前揭主張被告有於98年4月3日，在「大內鄉祭祀公業
      楊立第四次派下員大會開會通知」中，為文指摘記載原告
      「簽六合彩未付款」，並將該通知以郵遞方式分別寄送予
      該祭祀公業所有派下員、臺南縣政府、大內鄉公所、臺南
      縣警察局新化分局等事實，為被告所不爭，堪信為真實。
      被告雖辯稱：其所記載之事實係楊子成、楊武祥及楊吳金
      梅所告知之事實，且上開事項係與祭祀公業全體派下員相
      關權利義務有關之事項始為上開記載，並無妨害原告名譽
      之故意云云，惟查證人楊子成於偵訊及本院刑事庭審理時
      業證稱其未與原告楊聖銓、楊武祥共同簽注六合彩等語（
      參臺南地方法院檢察署99年度交查字第163號卷第10頁；
      本院99年度簡上字第401號刑事卷第59頁背面），另被告
      於本院聲請訊問之證人楊吳金梅於偵訊時亦已否認曾告訴
      被告「楊聖詮、楊子成、楊武祥等人合資簽賭，簽中後楊
      聖詮獨吞之」一事（見上開交查字卷第11頁），是被告上
      開所辯，顯無可採，被告於本院又聲請前於偵查中已到庭
      之證人楊吳金梅到庭作證，本院自無再予通知調查之必要
      。再有關原告楊聖銓是否有與楊子成、楊武祥共同簽中六
      合彩而獲彩金，乃屬渠等個人為自己取得、處分財產之行
      為，與祭祀公業管理行為無涉，更無關係任何公益，被告
      於派下員大會開會通知單上指述原告楊聖銓「簽六合彩未
      付款」乃對於具體之事實有所指摘，且所為之指摘確已足
      以貶損原告之人格、名譽，要與公益無關，是被告以上開
      事宜係祭祀公業召集所需辯稱無妨害名譽之故意云云，亦
      無可採，而被告因前開散布不實事項之行為，亦經本院以
      99年度簡字第2619號、99年度簡上字第401號刑事判決判
      處被告楊士昌犯散布文字誹謗罪，處拘役40日，如易科罰
      金以新臺幣臺仟元折算壹日確定在案，有本院前開刑事卷
      可憑。是被告辯稱無故意不法侵害原告名譽之行為云云，
      要無足採。
（二）按因故意或過失，不法侵害他人之權利者，負損害賠償責
      任，不法侵害他人之名譽、自由者，被害人雖非財產上之
      損害，亦得請求賠償相當之金額，民法第184條第1項前段
      、第195條第1項規定甚明。本件被告於98年4月3日在臺南
      縣大內鄉祭祀公業楊立派下大會開會通知書指述原告楊聖
      銓簽六合彩未付款，依其所使用之言詞文字，參之一般生
      活經驗法則，確已足以使原告在社會上之評價受到貶損，
      業已使原告之名譽權受有不法之侵害，則原告本於侵權行
      為損害賠償請求權，訴請被告賠償，於法有據，應予准許
      。
（三）復按名譽被侵害者，關於非財產上之損害，加害人雖負賠
      償責任，但以相當之金額為限，所謂相當，自應以實際加
      害情形與其名譽影響是否重大，及被害者之身分地位與加
      害人經濟狀況等關係定之（最高法院47年度台上字第1221
      號判例參照）。次按「慰藉金之賠償須以人格權遭遇侵害
      ，使精神上受有痛苦為必要，其核給之標準固與財產上損
      害之計算不同，然非不可斟酌雙方身分資力與加害程度，
      及其他各種情形核定相當之數額」，最高法院51年台上字
      第223號亦著有判例意旨可資參照。本件被告侵害原告之
      名譽人格權，致原告受有相當精神上痛苦，依前開規定，
      被告對其因此所受之非財產上損害，自應負賠償之責。查
      原告楊聖銓係國小肄業，經營製造麵條販賣生意，每月營
      業額約20萬元，99年度所得為0元，名下財產僅有一部95
      年出產之汽車，財產總額為0元；而被告係大學肄業，目
      前沒有工作由兒子扶養，99年度所得為0元，登記於其名
      下之財產總額為1,190,491元，業經兩造陳明在卷，且有
      勞保局電子閘門查詢作業被保險人投保資料查詢及稅務電
      子閘門財產所得調件明細表在卷足憑。本院爰審酌本件被
      告對原告侵害名譽所使用之文字內容、地點、事發經過情
      節、兩造之前揭社會地位、經濟情況，並參酌原告於本院
      99年簡上字第401號妨害名譽案件100年2月9日審理時，曾
      經審判長詢問「你是否有要告訴被告說你簽賭六合彩的事
      情？」，斯時原告確有陳稱「沒有，我並不在意這件事情
      。」等語（見上開刑事卷第89頁背面），堪認原告就被告
      上開指摘所受精神上之痛苦應尚非鉅等一切情狀，認原告
      因名譽人格權受侵害，其得請求被告侵害其名譽權賠償之
      非財產上損害，應以6,000元為適當；逾此數額之賠償請
      求，即無理由，應予駁回。
（四）綜上所述，原告因被告妨害名譽之侵權行為，依民法第18
      4條第1項前段、第195條第1項規定，請求被告給付原告6,
      000元及自附帶民事起訴狀繕本送達被告翌日即100年2 月
      9日起至清償日止，按年息百分之5計算之利息，為有理由
      ，應予准許。至原告逾前開範圍所為之請求，為無理由，
      應予駁回。
五、原告雖陳明願供擔保請准宣告假執行，惟就本件原告勝訴部
    分，所命被告給付之金額未逾50萬元，爰依民事訴訟法第38
    9條第1項第5款規定，依職權宣告假執行；被告陳明願供擔
    保，聲請宣告免為假執行，核無不合，爰酌定相當之擔保金
    額准許之。至於原告敗訴部分，其假執行之聲請，因訴之駁
    回而失所依據，應予駁回。
六、本件判決基礎已臻明確，兩造其餘攻擊防禦方法及訴訟資料
    經本院審酌後，核與判決不生影響，無逐一論駁之必要，併
    此敘明。
七、據上論結：本件原告之訴，為一部有理由、一部無理由，依
    民事訴訟法第79條、第389條第1項第5款、第392條第2項，
    判決如主文。
中    華    民    國  100    年    7    月      29    日
                  民事第一庭    法  官  童來好
以上正本係照原本作成。
如對本判決上訴，須於判決送達後20日內向本院提出上訴狀。
如委任律師提起上訴者，應一併繳納上訴審裁判費。
中    華    民    國  100    年    7    月      29    日
                                書記官  凌昇裕